臺灣高等法院刑事判決
111年度上易字第930號
上  訴  人  臺灣士林地方檢察署檢察官
被      告  許紹宸


上列上訴人因被告妨害名譽案件，不服臺灣士林地方法院111年
度審簡上字第6號，中華民國111年4月8日第一審判決(起訴案號
：臺灣士林地方檢察署110年度偵字第14730號)，提起上訴，本
院判決如下：
    主  文
上訴駁回。
    理  由
一、聲請簡易判決處刑略以：被告許紹宸與告訴人林榮華曾為同
    事，2人均為LINE群組「中央大學叢集電腦計算及儲存設備
    案」(成員共計4人)中之成員，然被告卻於民國109年9月24
    日6時30分許，在前揭群組中，以「為什麼你詢問別人時的
    態度都這麼的GY呢？」等文字公然侮辱告訴人，足以貶損告
    訴人之人格，因認被告涉犯刑法第309條第1項之公然侮辱罪
    嫌等語。
二、原判決意旨略以：
(一)按刑法第309條之罪，須告訴乃論，同法第314條規定甚明。
    次按告訴乃論之罪，其告訴應自得為告訴之人知悉犯人之時
    起，於6個月內為之；又告訴乃論之罪，其告訴已逾告訴期
    間者，應諭知不受理之判決，並得不經言詞辯論為之，刑事
    訴訟法第237條第1項、第303條第3款及第307條亦分別定有
    明文。
(二)經查：
  ⒈被告許紹宸【LINE暱稱「Eric Hsu紹宸（ASSC）」】係新儲
    域科技股份有限公司（下稱新儲域公司）產品經理，與同公
    司業務經理即告訴人林榮華【LINE暱稱「華仔-榮華∕ASSC R
    ing」】、同公司總經理楊啟昌、同公司協力廠商雲數智能
    股份有限公司負責人蕭量超等人同為LINE群組「中央大學叢
    集電腦計算及儲存設備案」，均為成員，被告於109年9月24
    日6時30分至6時36分間某分，在該群組針對告訴人之留言回
    以「為什麼你詢問別人時的態度都這麼的GY呢？」(下稱系
    爭line訊息)之文字訊息等情，業據被告供承在卷（見110他
    2241卷第24頁，偵14730卷第9至11頁)，並有證人即告訴人
    林榮華之證詞、LINE群組對話紀錄截圖等存卷可參（見110
    他2241卷第5、27至29頁，原審審簡上卷第62至63頁)，是此
    部分事實，首堪認定。
　⒉次查，被告與告訴人既係同事，並於前開LINE群組內就新儲
    域公司之「中央大學叢集電腦計算及儲存設備案」進行公務
    討論，則告訴人自當知悉被告使用「Eric Hsu紹宸(ASSC)」
    之暱稱，且告訴人於被告在前開LINE群組張貼「為什麼你詢
    問別人時的態度都這麼的GY呢？」文字訊息後，隨即於當日
    7時8分許留言回應，此有LINE群組對話紀錄截圖附卷可稽（
    見原審審簡上卷第63頁），足見告訴人至遲於109年9月24日
    7時8分許，已知悉被告張貼前述文字訊息，惟告訴人遲至11
    0年5月11日始具狀向臺灣士林地方檢察署(下稱士林地檢署)
    提起本案妨害名譽之告訴，此觀刑事告訴狀上之士林地檢署
    收文章戳日期自明(見110他2241卷第3頁)，是告訴人顯逾法
    定6個月之告訴期間後，始提起本案告訴
(三)揆諸首揭說明，本件自應為不受理之諭知。原審未察，以被
    告犯刑法第309條第1項之公然侮辱罪，而為科刑之實體判決
    ，容有違誤，至被告雖否認犯罪而提起上訴，並未指摘上情
    ，然原判決既有上開可議之處，即屬無可維持，自仍應由本
    院將原判決撤銷，爰不經言詞辯論，諭知不受理之判決。
三、檢察官上訴意旨略以：㈠告訴人林榮華指訴被告妨害名譽，
    因不諳管轄權規定，早於109年11月3日即已以掛號信件，寄
    送告訴狀至臺灣臺北地方檢察署(下稱臺北地檢署)申告，並
    由該檢察署呈請臺灣高等檢察署(下稱臺高檢)檢察長令轉至
    有管轄權之士林地檢署偵辨，告訴並無逾期。原審判決書內
    第2頁第19行『惟告訴人遲至110年5月11日始具狀向臺灣士林
    地方檢察署提起本案妨害名譽之告訴』云云，乃為明顯失察
    。㈡又刑事訴訟法第12條亦規定：訴訟程序不因法院無管轄
    權而失效力。是告訴人於109年11月3日以掛號信件將告訴狀
    寄送臺北地檢署，已發生提告之效力。㈢告訴人亦具狀陳稱
    ：被告犯後迄今未有任何悔意或認錯道歉，益證其係故意犯
    行，犯後態度不佳，並委由律師提起上訴，意圖為自己脫罪
    ，態度更顯惡劣，嚴重浪費司法資源，請從重量刑等語，表
    示不服原審判決，請求檢察官提起上訴。原審認事用法實有
    上述違法，自難認原判決妥適，請撤銷原審判決，另為適當
    之判決云云。
四、本院查：
(一)關於告訴人早於109年11月3日即以掛號信件寄送臺灣臺北地
    方檢察署申告乙節，檢察官提起上訴時雖檢附告訴人對被告
    提出告訴之「109年11月3日刑事告訴狀(見本院卷第19、21
    頁)」(下稱系爭告訴狀)乙件。但查：系爭告訴狀並無臺北
    地檢署收文章戳，且該告訴狀內容係對被告提出涉犯「損毀
    電磁資料罪」，且所載告訴法條為刑法第359條，並未敘及
    系爭line訊息之事實及罪名。經本院向士林地檢署函調該署
    承辦110年度偵字第4370號被告妨害電腦案(即該署110年度
    檔偵字第14166號)全部案卷資料，於臺北地檢署109年度他
    字第13286號偵查卷宗之第1至2頁確見系爭告訴狀，依其上
    臺北地檢署收文章戳日期109年11月4日，可見告訴人於109
    年11月4日確有對被告提出「妨害電腦罪」之刑事告訴事，
    但系爭告訴狀之告訴內容，與本件妨害名譽案之系爭line訊
    息，並無關係。
(二)另本院函請士林地檢署檢察官補正系爭告訴狀之相關事證，
    經該署檢察官於111年7月18日以士檢卓張111請上109字第11
    19037418號函復本院，載以「有關貴院函詢乙事，相關案卷
    資料均業經臺灣士林地方法院送交貴院，請貴院自行酌審」
    (見本院卷第27至29頁)，綜上，檢察官上訴理由所載告訴人
    早於109年11月3日向臺北地檢署對被告提出妨害名譽之告訴
    乙情，即與卷證不符，是上訴意旨執此指摘原判決違誤，並
    非可採。
五、綜上，本件告訴人對被告提出妨害名譽之告訴，顯已逾法定
    告訴期間，原審不經言詞辯論，逕行撤銷該院士林簡易庭之
    實體判決，諭知公訴不受理之判決，核其認事用法並無違誤
    。檢察官執前開理由提起上訴，指摘原判決不當，請求予以
    撤銷，其上訴為無理由，應予駁回，並不經言詞辯論為之。
據上論斷，應依刑事訴訟法第368條、第372條，判決如主文。　
中　　華　　民　　國　　111 　年　　8 　　月　　31　　日
　                刑事第十九庭  審判長法　官　曾淑華
　                                    法　官　陳文貴
  　                                  法　官　黃惠敏
以上正本證明與原本無異。
不得上訴。
                                      書記官　吳錫欽
中　　華　　民　　國　　111 　年　　8 　　月　　31　　日